臺灣澎湖地方法院刑事判決　　　　　　　　　　　　　　九十一年度易字第一九號
　　公 訴 人　臺灣澎湖地方法院檢察署檢察官
　　被　　告　甲○○原名李朝.
右列被告因侵占等案件，經檢察官提起公訴（九十一年度偵字第七七號），本院判決
如左：
    主  文
甲○○意圖為自己不法之所有，而侵占自己持有他人之物，累犯，處有期徒刑陸月，
如易科罰金，以參佰元折算壹日。
    事  實
一、甲○○曾於民國九十年四月十六日，因偽造文書案件，經本院判處有期徒刑四月
    確定，甫於九十年五月八日易科罰金執行完畢，詎仍不知悔改，於九十年七月上
    旬某日，因受乙○○調借現款之託而持有乙○○所交付，以乙○○為發票人，美
    商花旗銀行臺北分行為付款人，票面金額新台幣（下同）七十五萬元，票載發票
    日九十年十月十二日，票據號碼0000000號（起訴書誤載為000000
    0號）之支票一紙，竟未代乙○○調借現金，意圖為自己不法之所有，於九十年
  七月十六日將上開支票侵占入己後，將之自台北市中山郵局寄至嘉義市○○路七
    七號四樓之一張雯峰律師事務所，由張雯峰轉交丙○○，用供清償甲○○對丙○○所負之債務。之後乙○○詢以是否調得現款，甲○○卻以上開支票已遺失等語
    搪塞，不知情之乙○○乃於九十年十月二日，向臺北市票據交換所申請掛失上開
    支票。嗣經丙○○委託王素枝於九十年十月八日持上開支票至臺灣中小企業銀行
    嘉義分行提示，惟因乙○○已辦理掛失止付，而遭退票，為警循線追查始得悉上
    情。
二、案經臺北市票據交換所函請嘉義市警察局報告臺灣嘉義地方法院檢察署檢察官呈
    請臺灣高等法院檢察署檢察長令轉台灣澎湖地方法院檢察署檢察官偵查起訴。
    理  由
一、訊據被告甲○○矢口否認有何侵占之犯行，辯稱：伊確實是將上開乙○○交付之
    支票寄給丙○○向其借調現款，不是供清償伊對丙○○之債務之用，伊沒有侵占
    乙○○之支票云云。惟查，右揭事實，業據證人乙○○、丙○○、王素枝分別於
    警訊或偵查中指述甚詳，且有掛失止付票據提示人資料查報表、票據掛失止付通
    知書、遺失票據申報書、支票、臺北市票據交換所退票理由單、支票郵寄資料及
    被告甲○○與丙○○間清償債務協議書附卷可稽，且被告甲○○於偵查中供稱：
    「（檢察官問）因為你有欠丙○○錢所以你把支票拿給丙○○，丙○○再讓王素
    枝拿支票去兌領，是否實在？（答）是。」，另被告甲○○於寄交警方及丙○○
    之存證信函內亦載明「關於支票是駱兄逼於還債，弟無可奈何向黃小姐借錢開立
    支票先行還付駱兄」等語，此有存證信函一紙可參，被告甲○○顯係侵占乙○○
    之上開支票用以償還其積欠丙○○之債務，至為明確，其所辯寄交上開支票給丙○○調借現款，未侵占乙○○之支票云云，要係卸責之詞，不足採信。本件罪證
    已臻明確，被告犯行堪以認定，應予依法論科。
二、核被告所為，係犯刑法第三百三十五條第一項侵占罪。按行為人苟係意圖不法之
    所有，對於原非自己實力支配下之物，以詐術不法取得，係屬詐欺取財；苟係對
    於原為自己持有，在自己實力支配下之物，基於不法所有之意圖而予以侵吞入己
    ，則屬侵占罪之範疇。本件被告係受乙○○調借現款之託而持有乙○○之支票，
    嗣意圖為自己不法之所有，將支票侵占入己，用供清償債務，有如上述，核係犯
    侵占罪；至公訴人另以被告係意圖為自己不法之所有，向乙○○謊稱可以幫其調
  借現款而詐得上開支票，因認被告同時涉犯刑法第三百三十九條第一項詐欺取財
    罪嫌一節，為被告堅決否認此部分犯行，被告辯稱：伊係為幫忙乙○○調借現款
    而取得支票，並無詐騙情事等語，此外，復未據公訴人提出其他積極證據足以證
    明被告有公訴人所指此部分詐欺取財之犯行，不能證明被告此部分之犯罪，惟因
    公訴人認此部分與上開起訴論罪部分有牽連犯關係，屬裁判上一罪，爰不另為無
    罪之諭知。又被告曾於九十年四月十六日，因偽造文書案件，經本院判處有期徒
    刑四月確定，於九十年五月八日易科罰金執行完畢，有臺灣澎湖地方法院檢察署
    刑案資料查註紀錄表一紙附卷可憑，其於五年以內再犯本件有期徒刑以上之罪，
    為累犯，應加重其刑。爰審酌被告係為債所迫，一時失慮而罹刑章及被告犯罪之
    手段、犯罪所生之損害等一切情狀，量處被告如主文所示之刑，並諭知易科罰金
    之折算標準。
據上論斷，應依刑事訴訟法第二百九十九條第一項前段，刑法第三百三十五條第一項
、第四十七條、第四十一條第一項前段，罰金罰鍰提高標準條例第一條前段、第二條
，判決如主文。
本案經檢察官王全中到庭執行職務。
中    華    民    國      九十一        年      五        月    二十九  日
                              臺 灣 澎 湖 地 方 法 院 刑 事 庭
                                    法    官  陳     順     輝
右正本證明與原本無異。
如不服本判決，應於判決送達後十日內，向本院提出上訴狀（須附繕本）。
中    華    民    國      九十一        年      五        月    三十    日
                                    書 記 官  賴     淑     萍
附錄法條：
刑法第三百三十五條第一項：
意圖為自己或第三人不法之所有，而侵占自己持有他人之物者，處五年以下有期徒刑
、拘役或科或併科一千元以下罰金。
